臺灣臺中地方法院刑事判決　　　　　　　100年度易字第627號
公　訴　人　臺灣臺中地方法院檢察署檢察官
被　　　告　劉雲祺
上列被告因詐欺案件，經檢察官提起公訴（99年度偵字第28668
號），被告於準備程序中就被訴事實為有罪之陳述，經本院合議
庭評議後裁定由受命法官獨任改行簡式審判程序審理，判決如下
：
    主    文
劉雲祺幫助意圖為自己不法之所有，以詐術使人將本人之物交付
，處有期徒刑伍月，如易科罰金，以新臺幣壹仟元折算壹日。扣
案搭配門號0000000000號SIM卡之行動電話壹支沒收。
    犯罪事實
一、劉雲祺於民國99年9月間某日，在桃園縣龍潭鄉其租屋處附
    近，透過自由時報分類廣告欄獲知應徵業務員之廣告，經撥
    打電話與真實姓名年籍不詳自稱「老闆」之成年男子聯繫後
    ，對方告知工作內容為負責收購金融帳戶，每本可獲得新臺
    幣（下同）500元之報酬，其可預見金融帳戶係個人理財之
    重要工具，關係個人財產、信用之表徵，一般人利用他人名
    義之金融帳戶，常與詐欺取財之犯罪密切相關，且取得他人
    存摺之目的，在於收取贓款及掩飾犯行不易遭人追查，又對
    於受僱收購帳戶供他人使用之行為本身，雖無引發他人萌生
    犯罪之確信，但仍不顧他人所可能遭受之危險，竟基於縱若
    有人持以犯詐欺取財罪亦不違反其本意之幫助犯意，允諾協
    助該真實姓名年籍不詳自稱「老闆」之成年男子收購帳戶，
    該真實姓名年籍不詳綽號「老闆」之成年男子即交付門號00
    00000000號行動電話1支予劉雲祺持有做為聯絡之用，嗣該
    真實姓名年籍不詳自稱「老闆」之成年男子即利用報紙分類
    廣告欄刊登收購金融帳戶之廣告，於99年12月20日，即有鄭
    俊立透過自由時報分類廣告欄獲知收購金融帳戶之訊息後，
    主動撥打電話予該真實姓名年籍不詳自稱「老闆」之成年男
    子聯絡，雙方談妥交易細節後，該真實姓名年籍不詳自稱「
    老闆」之成年男子即以門號0000000000號行動電話撥打劉雲
    祺所持有門號0000000000號行動電話，指示劉雲祺前往桃園
    縣桃園市火車站或中壢市某家樂福量販店之置物櫃內拿取收
    購金融帳戶所需之款項及車資後，於99年12月21日13時許，
    前往臺中市東區鄭俊立住處附近之麥當勞速食店內，向鄭俊
    立收取由鄭俊立向太平宜欣郵局申請開立帳號000-00000000
    000000號帳戶、由鄭俊立之兄鄭俊杰向太平宜欣郵局申請開
    立帳號000-00000000000001號帳戶、由鄭俊立向合作金庫商
    業銀行朝馬分行申請開立帳號000-0000000000000號帳戶之
    存摺、提款卡及密碼，並交付鄭俊立6000元之代價，劉雲祺
    隨即將收取之前開三本銀行存摺、提款卡及密碼交予該真實
    姓名年籍不詳自稱「老闆」之成年男子，該真實姓名年籍不
    詳自稱「老闆」之成年男子即將1500元之報酬以匯款方式匯
    入不知情之劉雲祺女友方俐薇向第一商業銀行申請開立之銀
    行帳戶內。該真實姓名年籍不詳自稱「老闆」之成年男子取
    得前開鄭俊立交付之銀行帳戶資料後，即提供予真實姓名年
    籍不詳之人所組成之詐騙集團使用。該詐騙集團成員於取得
    前開鄭俊立太平宜欣郵局及合作金庫商業銀行朝馬分行、鄭
    俊杰太平宜欣郵局等帳戶之存摺、金融卡及密碼後，即基於
    詐欺取財之犯意，意圖為自己不法之所有，(一)於99年12月22
    日19時許，撥打電話予羅碧霞，向羅碧霞謊稱其購物時因內
    勤人員操作錯誤重複作帳，造成須再繳12期款，須依指示前
    往自動櫃員機操作以取消分期付款之設定為由，致使羅碧霞
    誤信為真，陷於錯誤，遂於99年12月22日19時46分許、19時
    59分許、21時01分許，分別前往新北市永和區之臺北富邦商
    業銀行、國泰世華商業銀行自動櫃員機，依照指示操作而接
    續錯誤匯款2萬9980元、1萬4220元、1萬5760元合計5萬9960
    元至鄭俊杰所申請開立之前開太平宜欣郵局帳戶內後，該詐
    騙集團成員隨即提領一空，羅碧霞始知受騙；(二)於99年12月
    22日19時30分許，撥打電話予陳鵬文，向陳鵬文謊稱其購物
    時設定有誤，將造成重複扣款，須依指示前往自動櫃員機操
    作以取消分期付款之設定為由，致使陳鵬文誤信為真，陷於
    錯誤，遂於99年12月22日20時01分、20時11分許，前往新北
    市○○區○○路3段47號柑園郵局自動櫃員機，依照指示操
    作而接續錯誤匯款4040元、6030元至鄭俊杰立所申請開立之
    前開太平宜欣郵局帳戶內後，該詐騙集團成員隨即提領一空
    ，嗣經陳鵬文察覺有異，報警處理，始知受騙；(三)於99年12
    月25日15時07分許，撥打電話予洪偉訓，向洪偉訓謊稱其上
    網購買物品，於匯款時誤設定為分期付款，須依指示前往自
    動櫃員機操作以取消分期付款之設定為由，致使洪偉訓誤信
    為真，陷於錯誤，遂於99年12月25日16時17 分許，前往臺
    南市○○區○○路481號網寮郵局自動櫃員機，依照指示操
    作而錯誤匯款2萬9980元至鄭俊立所申請開立之前開合作金
    庫商業銀行朝馬分行帳戶內後，該詐騙集團成員隨即提領一
    空，嗣經洪偉訓察覺有異，報警處理，始知受騙；(四)於99年
    12月25日19時50分許，撥打電話予俞紀賢，向俞紀賢謊稱其
    上網購物，因作業人員疏失，誤設定為分期付款，須依指示
    前往自動櫃員機操作以取消分期付款之設定為由，致使俞紀
    賢誤信為真，陷於錯誤，遂於99年12月25日21時37分許，前
    往高雄市○○區○○路臺灣銀行自動櫃員機，依照指示操作
    而錯誤匯款2萬0120元至鄭俊立所申請開立之前開太平宜欣
    郵局帳戶內後，該詐騙集團成員隨即提領一空，嗣經俞紀賢
    察覺有異，報警處理，始知受騙。嗣於99 年12月27日，鄭
    俊立因缺錢乃透過自由時報分類廣告欄所刊登之「卡，來店
    就借」之廣告，經撥打電話與對方聯絡結果，發現對方即為
    之前向其收購銀行帳戶之人，因對方原先答應每本銀行帳戶
    以3萬元之代價收購，實際上卻僅指示劉雲祺交付6000元之
    代價，遂向對方偽稱欲出租金融帳戶，雙方談妥交易細節後
    ，對方即再度指示劉雲祺前往臺中市○區○○路3段與進德
    路之交岔路口，欲向鄭俊立收取金融帳戶，鄭俊立發覺到場
    收取金融帳戶者即為上次前來收取金融帳戶之劉雲祺，立即
    報警處理，劉雲祺當場為警查獲，並扣得該真實姓名年籍不
    詳自稱「老闆」之成年男子交付予劉雲祺持有使用搭配門號
    0000000000號SIM卡之行動電話1支。
二、案經洪偉訓、俞紀賢、陳鵬文、羅碧霞訴由臺中市政府警察
    局太平分局報告臺灣臺中地方法院檢察署檢察官偵查起訴。
    理    由
一、訊據被告劉雲祺對於前揭時地，受僱於該真實姓名年籍不詳
    自稱「老闆」之成年男子，負責出面向提供人頭帳戶之鄭俊
    立收購鄭俊立及其兄鄭俊杰分別向太平宜欣郵局及合作金庫
    商業銀行朝馬分行申請開立之金融帳戶之存摺、提款卡及密
    碼，提供予詐騙集團作為向告訴人洪偉訓、俞紀賢、陳鵬文
    、羅碧霞等人行騙詐財之匯款帳戶使用等情，業經坦認屬實
    ，核與告訴人洪偉訓（參照警卷第15至16頁）、俞紀賢（參
    照警卷第26至28頁）、陳鵬文（參照警卷第35至36頁）、羅
    碧霞（參照警卷第44至45頁）等人於警詢中之指訴情節及證
    人鄭俊立於警詢（參照警卷第4至6頁）及偵查（參照偵查卷
    第23至24頁）中之證述內容、證人鄭俊杰於偵查中之證述內
    容（參照偵查卷第22至23頁）均屬相符，並有鄭俊立、鄭俊
    杰向太平宜欣郵局所申請開立帳戶之最近交易資料各1份（
    參照警卷第13頁）、告訴人洪偉訓受騙匯款之郵政自動櫃員
    機交易明細1份（參照警卷第17頁）、告訴人俞紀賢受騙匯
    款之臺灣銀行自動櫃員機交易明細表1份（參照警卷第29頁
    ）、告訴人陳鵬文受騙匯款之郵政自動櫃員機交易明細表2
    份（參照警卷第38、39頁）、告訴人羅碧霞受騙匯款之臺北
    富邦銀行自動櫃員機交易明細表2份及國泰世華銀行客戶交
    易明細表1份（參照警卷第47頁）、鄭俊立提供之自由時報
    分類廣告欄所刊登之收購存簿廣告1份（參照警卷第52頁）
    、鄭俊立向合作金庫商業銀行朝馬分行申請開立帳戶之開戶
    資料及交易往來明細表各1份（參照偵查卷第33至34頁）等
    在卷可稽，復有扣案搭配門號0000000000號SIM卡之行動電
    話1支為證，被告自白供述與現有事證相符，應堪置信。按
    刑法上之故意，區分直接故意（確定故意）與間接故意（不
    確定故意），「行為人對於構成犯罪之事實，明知並有意使
    其發生者」為直接故意，「行為人對於構成犯罪之事實，預
    見其發生而其發生並不違背其本意者」為間接故意；又金融
    帳戶為個人理財之工具，申請開設金融帳戶並無任何特殊之
    限制，一般民眾皆能自由申請開戶，並得同時在不同金融機
    構申請多數存款帳戶使用，乃眾所周知之事實，依一般人之
    社會生活經驗，倘係合法收入，本可自行向金融行庫開戶使
    用，而無向他人取得帳戶之必要；苟不以自己名義申請開戶
    ，反以不正方式向不特定人取得他人之金融機構帳戶使用，
    衡情應能懷疑其目的在於施用詐騙手段以非法取得他人財物
    ，且以不實訊息之方式而詐欺取財之犯罪類型層出不窮，該
    等犯罪多數均係利用人頭帳戶作為出入帳戶，並經網路、媒
    體廣為披載，被告係已成年之人，亦當能夠知悉社會上常有
    利用人頭帳戶從事詐欺取財之犯罪情事，且被告對於該詐騙
    集團成員取得鄭俊立所提供其個人及鄭俊杰之太平宜欣郵局
    及合作金庫商業銀行朝馬分行等帳戶資料後，將之作為實施
    詐欺取財之犯行應可預見，而被告既仍願受僱於該真實姓名
    年籍不詳自稱「老闆」之成年男子，代為對外收購人頭帳戶
    ，更徵對於被告對於其所收購之人頭帳戶被利用作為向人詐
    騙財物之情，並無違背其本意。至被告出面向鄭俊立收購金
    融帳戶之存摺、提款及密碼之行為，既非詐欺取財罪之構成
    要件行為，且查無任何證據足資證明被告與該詐欺集團成員
    間有何共同詐欺取財之犯意聯絡，足認被告應僅係出於幫助
    犯罪之行為。本件事證明確，被告犯行，洵堪認定。
二、查：該真實姓名年籍不詳自稱「老闆」之成年男子所屬詐欺
    集團成員於取得被告收購而得之前開鄭俊立、鄭俊杰太平宜
    欣郵局及鄭俊立合作金庫商業銀行朝馬分行等帳戶後，基於
    詐欺取財之犯意，意圖為自己不法之所有，先後向告訴人洪
    偉訓、俞紀賢、陳鵬文、羅碧霞等人施以詐術，致使告訴人
    洪偉訓、俞紀賢、陳鵬文、羅碧霞等人因而受騙，依照指示
    操作而分別匯款至鄭俊立、鄭俊杰所申請開立交付予該詐欺
    集團成員使用之太平宜欣郵局、合作金庫商業銀行朝馬分行
    等帳戶內，而詐得財物，核該詐騙集團成員所為，係犯刑法
    第339條第1項之詐欺取財罪。本件被告負責收購鄭俊立、鄭
    俊杰之太平宜欣郵局及合作金庫商業銀行朝馬分行等帳戶之
    存摺、提款卡及密碼交予該真實姓名年籍不詳自稱「老闆」
    之成年男子所屬詐騙集團成員作為詐欺取財之匯款帳戶使用
    ，顯係基於幫助他人詐欺取財之犯意，且所為提供帳戶予他
    人之行為係屬刑法詐欺取財罪構成要件以外之行為，其既以
    幫助他人犯罪之意思而參與犯罪構成要件以外之行為，核被
    告所為，係犯刑法第30條第1項前段、第339條第1項之幫助
    詐欺取財罪。被告幫助詐欺集團成員犯詐欺取財罪，為幫助
    犯，應依刑法第30條第2項之規定，減輕其刑。被告一次收
    購前開鄭俊立、鄭俊杰之太平宜欣郵局及鄭俊立之合作金庫
    商業銀行朝馬分行等帳戶之存摺、提款卡及密碼，幫助詐欺
    集團成員分別對告訴人洪偉訓、俞紀賢、陳鵬文、羅碧霞等
    人詐欺取財，其係以一行為觸犯四個基本構成要件相同之幫
    助詐欺取財罪，構成同種想像競合犯，應依刑法第55條之規
    定，從重論以一罪。爰審酌被告缺錢花用，不思謀求正當工
    作，竟受僱擔任收購人頭帳戶供詐騙集團使用之工作，被告
    之行為，助長犯罪之不良風氣，幫助犯罪者隱匿真實身分，
    增加檢警查緝犯罪之困難性，間接造成更多人之遭受損害，
    其行固屬可議，惟因被告於犯罪後，業於警詢、偵查及本院
    中均坦承犯行，知所悔悟，犯後態度良好，且被告本身並未
    實際參與詐欺取財之犯行，可責難性較為輕微，考量告訴人
    洪偉訓、俞紀賢、陳鵬文、羅碧霞等人遭詐騙之金額合計約
    12萬餘元，及被告負責收購人頭帳戶所獲得之代價非鉅，惟
    因被告目前無能力賠償告訴人洪偉訓、俞紀賢、陳鵬文、羅
    碧霞等人所受之財產損害等一切情狀，量處如主文所示之刑
    ，併予諭知易科罰金之折算標準，以示懲儆。
三、扣案搭配門號0000000000號SIM卡之行動電話1支，係屬該真
    實姓名年籍不詳自稱「老闆」之成年男子交付予被告做為聯
    絡使用，目前係在被告持有使用當中，而被告亦無法提供該
    真實姓名年籍不詳自稱「老闆」之成年男子之年籍資料以供
    查證其有無轉移所有權之意，是該行動電話既係在被告持有
    中遭查獲，且交予被告自由使用，應屬被告所有之物，被告
    利用該行動電話與該真實姓名年籍不詳自稱「老闆」之成年
    男子聯絡以供從事協助收購人頭帳戶之幫助詐欺犯行，自係
    供犯罪所用之物，爰依刑法第38條第1項第2款之規定，併予
    宣告沒收。
據上論斷，應依刑事訴訟法第273條之1第1項、第299條第1項前
段，刑法第30條第1項前段、第2項、第339條第1項、第55條、第
41條第1項前段、第38條第1項第2款，刑法施行法第1條之1第1項
、第2項前段，判決如主文。
中    華    民    國   100    年    3     月    23    日
                  刑事第七庭    法  官  巫淑芳
以上正本證明與原本無異。
如不服本判決應於收受判決後10日內向本院提出上訴書狀，並應
敘述具體理由；其未敘述上訴理由者，應於上訴期間屆滿後20日
內向本院補提理由書（均須按他造當事人之人數附繕本）「切勿
逕送上級法院」。
                                書記官  莊金屏
中    華    民    國   100    年    3     月    23    日
附錄論罪科刑法條：
中華民國刑法第339條：
意圖為自己或第三人不法之所有，以詐術使人將本人或第三人之
物交付者，處5年以下有期徒刑、拘役或科或併科1千元以下罰金
。
以前項方法得財產上不法之利益或使第三人得之者，亦同。
前2項之未遂犯罰之。